臺灣高等法院刑事判決　　　　　　　　 96年度上易字第803號
上　訴　人　臺灣台北地方法院檢察署檢察官
被　　　告　乙○○
　　　　　　甲○○
　　　　　　丙○○
上　一　人
選任辯護人　王迪吾律師
　　　　　　董德泰律師
上列上訴人因被告等違反商標法案件，不服臺灣台北地方法院95
年度易字第1232號，中華民國96年3月15日第一審判決（起訴案
號：臺灣台北地方法院檢察署94年度偵字第9474號），提起上訴
，本院判決如下：
    主  文
上訴駁回。
    理  由
一、公訴意旨略以：乙○○係倢葆企業有限公司（設臺北市○○
    區○○路1段28之5號1樓，下稱倢葆公司）及海聯貿易有限
    公司（設臺北市○○區○○路1段30號3樓之2，下稱海聯公
    司）負責人，倢葆公司經營報關業務，海聯公司經營國際貿
    易業務，甲○○擔任倢葆公司經理，負責報關業務，丙○○
    則擔任海聯公司內勤文書處理工作。乙○○、甲○○、丙○○三人均明知商標名稱為「Duel Masters」 (起訴書誤載為
    「Dual Masters」）、「Duel Masters決斗大師」（簡體字
    ，起訴書誤載為「Dual Masters決鬥大師」）等商標圖樣，
    係美商維哲公司向我國經濟部智慧財產局申請註冊獲准，均
    分別指定使用於遊戲器具及玩具等專用商品，現仍在商標專
    用期間，竟未經維哲公司之同意或授權，基於意圖販賣而輸
    入仿冒上開商標商品之概括犯意聯絡，連續於民國（下同）
    94年4月1日及同月8日，由乙○○以海聯公司為進口商，自
    大陸地區輸入仿冒上開商標之遊戲紙卡，再由甲○○辦理輸
    入該遊戲紙卡之報關業務，並由丙○○彙整裝箱明細表以記
    錄輸入該遊戲紙卡之詳情，嗣於同年5月18日13時5分許，經
    警持搜索票至臺北縣板橋市○○○街124巷61之15號「俊男
    體育文化玩具商行」（下稱俊男商行）搜索，扣得仿冒上開
    商標之遊戲紙卡，查悉扣得之遊戲紙卡貼有海聯公司為進口
    商之標籤，再循線於同月27日14時許，持搜索票至臺北市○○區○○路1段28之5號1樓倢葆公司搜索，當場查獲甲○○
    與丙○○，並扣得丙○○所保管記載「05年4月1日」、「05
    年4月8日」輸入決鬥王紙卡之海聯裝箱明細表二張，始知上
    情。因認乙○○等三人均涉犯商標法第八十二條之罪嫌。
二、按犯罪事實應依證據認定之，無證據不得認定其犯罪事實；
    又不能證明被告犯罪者，應諭知無罪之判決，刑事訴訟法第
    154條第2項、第301條第1項分別定有明文。再按認定犯罪事
    實所憑之證據，其為訴訟上之證明，須於通常一般之人均不
    致有所懷疑，而得確信其為真實之程度者，始得據為有罪之
    認定（參照最高法院76年台上字第4986號判例意旨）。
三、公訴人認被告乙○○等人涉有上開罪嫌，無非係以：被告等
    之供述、告訴代理人邱麗英之指訴、經警持搜索票至「俊男
    商行」查獲之決鬥王遊戲紙卡貼有海聯公司之標籤及記載「
    05年4月1日」、「05年4月8日」輸入決鬥王紙卡之海聯裝箱
    明細表二張等證據為其主要論據。
四、訊據被告乙○○固坦承其為倢葆公司及海聯公司之負責人，
    倢葆公司經營報關業務，海聯公司經營國際貿易業務，被告
    甲○○坦承擔任倢葆公司經理，負責報關業務，而被告丙○○坦承擔任海聯公司內勤文書處理工作，惟均堅詞否認有何
    違反商標法之犯行。被告乙○○辯稱：其經營之公司與俊男
    商行並無任何業務上之往來，且海聯公司之業務皆由丙○○
    負責，倢葆公司之報關業務則由甲○○負責，其並不清楚等
    語；被告甲○○辯稱：商品係由貨主自行向廠商買貨，其再
    依照客戶提供之資料報關，其並未輸入仿冒之商品等語；被
    告丙○○則辯稱：扣案之裝箱明細表係大陸仲介商傳真至海
    聯公司，作為開發市場之參考資料，其依據明細表所載客戶
    資料徵詢購買意願，明細表並非其所製作，且海聯公司亦未
    輸入上開仿冒商品等語。
五、經查：
  (一)按被告以外之人於審判外之言詞或書面陳述，除法律有規定
    者外，不得作為證據，刑事訴訟法第159條第1項固有明文；
    惟「被告以外之人於偵查中向檢察官所為之陳述，除顯有不
    可信之情況者外，得為證據」，「被告以外之人於審判外之
    陳述，雖不符前四條之規定，而經當事人於審判程序同意作
    為證據，法院審酌該言詞陳述或書面陳述作成時之情況，認
    為適當者，亦得為證據。當事人、代理人或辯護人於法院調
    查證據時，知有第159條第1項不得為證據之情形，而未於言
    詞辯論終結前聲明異議者，視為有前項之同意」，亦為同法
    第159條之1第2項、第159條之5所明文規定。證人葉坤發於
    偵查中檢察官訊問時之陳述，業經具結，並無顯不可信之情
    況，而本案其他相關具傳聞性質之書面證據資料之證據能力
    ，檢察官、被告及辯護人均表示沒有意見，且迄於言詞辯論
    終結前亦未聲明異議，本院審酌該些書面證據資料作成時之
    情況，核無違法取證或其他瑕疵，認為以之作為證據為適當
    ，自得做為證據。
  (二)「Duel Masters」、「Duel Masters決斗大師」等二個商標
    圖樣，均係美商維哲公司（WIZARDS OF THE COA ST,INC.）
    向我國經濟部智慧財產局申請註冊並取得商標專用權，均指
    定使用於遊戲紙牌、玩具等商品，且均尚在專用期間，有中
    華民國商標註冊證二份在卷可稽（見偵查卷第86至89頁）。
    被告乙○○雖為海聯公司之負責人，業據其自承在卷，並有
    卷附之海聯公司基本資料查詢表可稽，被告甲○○為倢葆公
    司經理，負責報關業務，亦據其於原法院審理時自承在卷，
    核與乙○○所證述：倢葆公司之空運業務皆由甲○○負責相
    符，而被告丙○○受僱於海聯公司，負責內勤文書處理工作
    等情，亦據其於原法院審理時自承在卷。
  (三)扣案之裝箱明細表，係由臺北縣政府警察局刑警隊於94年5
    月27日14時許，持原法院核發之搜索票至臺北市○○區○○
    路1段28之5號1樓倢葆公司查獲一節，有原法院搜索票影本
    、臺北縣政府警察局刑警隊扣押筆錄二份、扣押物品目錄表
    一份在卷可參（見偵查卷(一)第48至60頁）。又上揭扣案之決
    鬥王遊戲紙卡，經原法院依職權調取臺灣板橋地方法院94年
    度易字第1598號葉坤發被訴違反商標法案件之扣案物品，並
    於95年10月11日當庭勘驗，勘驗結果：記載「決鬥王中文版
    」、「Duel Masters」盒裝紙卡有10盒，每盒內有4組圖案
    ，每組圖案各6包，合計24小包，每個包裝袋均印有「Duel
    Masters」「決鬥大師中文版」等字樣，每盒裝外之塑膠膜
    上均黏貼有上載「進口商：海聯貿易有限公司、地址：臺北
    市○○路○段30號3樓之2、電話：00-00000 000、統一編號
    ：000000000」等字樣之標籤（以下簡稱系爭標籤），散裝
    紙卡24包（共4個圖案），每個包裝圖案上均有「決鬥大師
    」字樣，未貼有系爭標籤，另上載有「Duel Masters」字樣
    之紙卡共21大包，均未貼有系爭標籤，亦無任何相關公司之
    名稱等情，有原法院勘驗筆錄及扣案遊戲紙卡照片附卷可稽
    （見原審卷第64之1至73頁），是上揭扣案遊戲紙卡確實侵
    害告訴人美商維哲公司之商標專用權，要無疑義。而被告三
    人均否認上揭扣案貼有系爭標籤之遊戲紙卡為海聯公司所進
    口，並均辯稱未輸入及販賣上揭侵害告訴人商標專用權之遊
    戲紙卡，則本案所應探究者，乃扣案貼有系爭標籤之遊戲紙
    卡是否確為海聯公司所進口？扣案之裝箱明細表是否為被告
    丙○○為海聯公司進口明細表上之商品而製作？
  (四)查證人即俊男商行負責人葉坤發於檢察官94年10月18日偵訊
    時證稱：「（在你所經營之俊男體育文玩具商行所查扣之仿
    冒決鬥王卡何來？）是大陸之貿易行謙濠公司寄來的。（你
    是否認識進口商海聯貿易有限公司？）不認識，進口商進口
    商品需要貼商檢標。我不知道為何會貼海聯。且是由一家不
    知名之貨運行運送來的。…仿冒商品是該公司自己寄來給我
    是賣的，我沒有賣。因為我曾去大陸與該公司有一面之緣，
    我有留名片，所以是該公司自行寄來給我的」等語（見偵查
    卷(二)第278頁），則扣案之上揭遊戲紙卡是否確為海聯公司
    輸入，顯非無疑。而衡諸證人葉坤發證稱不認識海聯公司人
    員，扣案之上揭遊戲紙卡是大陸之貿易行謙濠公司寄給他，
    而上揭系爭標籤上所記載之材質為「鐵及塑膠」，明顯與扣
    案遊戲紙卡之材質為紙類不相符，被告丙○○又辯稱商品上
    所貼標籤之內容如與實際物品不符將會被罰款，則該些扣案
    遊戲紙卡倘確為海聯公司所進口，被告等人當不致於在紙卡
    包裝上連貼商品內容與實際物品不符之標籤，是被告等人所
    辯扣案遊戲紙卡上之系爭標籤非其公司所黏貼一節，尚非無
    稽。
  (五)又公訴人所指扣案之「05年4月1日」、「05年4月8日」裝箱
    明細表二張（見偵查卷(一)第62、63頁），雖均記載「海聯S
    運裝箱明細表」及「決鬥王」字樣，且被告丙○○自承該裝
    箱明細表係其所保管，然被告丙○○堅稱扣案之裝箱明細表
    非其所寫，係大陸一位歐陽小姐傳真與伊，作為伊推廣業務
    之用等語，而查該二紙裝箱明細表上就「決鬥王」處記載之
    收件人分別為「大兵」及「黃啟源」，經證人陳金進於原法
    院結證稱：「伊並未向海聯公司購買決鬥王紙卡，伊僅與海
    聯公司購買一般玩具，伊需要買貨時，係向海聯公司在大陸
    之負責人歐陽先生買貨，如貨有問題則與臺灣之黃小姐聯絡
    」等語，及證人黃啟源於原法院結證稱：「伊並未聽過海聯
    公司或決鬥王紙卡，亦未見過所販賣玩具上貼有海聯公司之
    標籤，伊所需貨品來源係向伊舅舅謝勝宏調貨而來」等語（
    均見原法院96年2月15日筆錄）；而證人謝勝宏亦結證稱：
    「伊並未向海聯公司購買決鬥王紙卡，伊僅向海聯公司購買
    一般傳統玩具，而買貨事項係與海聯公司位於廣州之負責人
    歐陽小姐聯絡，貨品有瑕疵時則向臺灣之黃小姐聯絡」等語
    ，再參以被告丙○○所提出之海聯公司之進口報單，進口報
    單中並無「05年4月1日」、「05年4月8日」進口遊戲紙卡之
    紀錄，當可認定海聯公司並未於檢察官所指「05年4月1日」
    、「05年4月8日」進口輸入上揭扣案之遊戲紙卡，是被告丙○○所辯稱該些明細表係由大陸公司所製作，非用以記載實
    際輸入商品等語，堪以採信。故尚難僅憑扣案之裝箱明細表
    係由被告丙○○保管中，且在倢葆公司所查扣，即逕認海聯
    公司輸入侵害告訴人商標專用權之遊戲紙卡，被告等人有何
    違反商標法之犯行。
  (六)綜上所述，公訴人所提出之上開證據，皆無法證明被告三人
    確有違反商標法之犯行，且綜觀全案卷證資料，復查無其他
    積極證據足認被告等人有何違反商標法之犯行，揆諸首揭說
    明，自屬不能證明被告等人犯罪。
六、原審審理結果，認不能證明被告乙○○、甲○○、丙○○犯
    罪，而諭知被告等無罪判決，經核並無違誤。檢察官上訴意
    旨以扣案遊戲卡若非被告三人報關進口，為何系爭遊戲紙卡
    外盒貼有供他人得悉進口商是誰、以供聯繫購買之「進口商
    ：海聯貿易有限公司、地址：臺北市○○路○段30號3樓之2
    ，電話00-00000000號、統一編號000000000」標籤，且上開
    標籤又確實為海聯貿易有限公司之公司資料，且其非著名公
    司，殊難想像有遭冒名使用之可能，亦無實益，原審疏未考
    量，而指摘原判決不當。惟查：扣案之仿冒商標之遊戲紙卡
    上，雖貼有海聯公司之進口商標籤，然該商品如何在「俊男
    體育文化玩具商行」乙節，業據證人即俊男商行負則人葉坤
    發於原審結證甚詳，且縱該商品貼有海聯公司之公司資料，
    惟因公司間之商業習慣，因資料之交換而容易取得，再參以
    海聯公司之進口報單中亦未有公訴人所指之進口遊戲卡之紀
    錄，是自難僅以上開扣案之商品上貼有海聯公司之標籤及海
    聯公司非著名公司非有遭冒用之可能，而即逕認扣案之商品
    確為被告乙○○以海聯公司為進口商，再由甲○○辦理輸入
    該遊戲卡報關業務，並由丙○○彙整裝箱明細表以記錄輸入
    該遊戲卡等之違反商標法犯行，且依卷內現存事證亦無從認
    定被告等間就前開違反商標法犯行有何犯意聯絡及行為分擔
    。本件原審已詳敘就卷內證據調查之結果，而為綜合判斷、
    取捨，認不足證明被告等確有公訴人所指訴之犯行，檢察官
    仍執陳詞提起上訴，指原判決不當，為無理由，應予駁回。
據上論斷，應依刑事訴訟法第368條，判決如主文。
本案經檢察官沈世箴到庭執行職務。
中　　華　　民　　國　　96　　年　　5 　　月　　16　　日
　　　　　　　　　刑事第8 庭審判長法　官　鄭文肅
　　　　　　　　　　　　　　　　  法　官　陳貽男
　　　　　　　　　　　　　　　　  法　官　張明松
以上正本證明與原本無異。
不得上訴。
                                  書記官  柯月英
中　　華　　民　　國　　96　　年　　5 　　月　　16　　日
